【裁判字號】    98,交抗,1994
【裁判日期】    980827
【裁判案由】    違反道路交通管理處罰條例
【裁判全文】
臺灣高等法院交通事件裁定            98年度交抗字第1994號
抗  告  人
即受處分人  甲○○
上列抗告人即受處分人因違反道路交通管理處罰條例案件，不服
臺灣宜蘭地方法院，中華民國98年7月23日所為裁定（98年度交
聲字第218號），提起抗告，本院裁定如下：
    主  文
抗告駁回。
    理  由
一、原裁定意旨略以：本件抗告人即受處分人甲○○於民國98
    年2月20日上午11時10分駕駛車牌號碼4805-GY號自小貨車，
    行經國道一號公路南下117.7公里處，因前座乘客未繫安全
    帶，經國道公路警察局第二警察隊攔停，當場掣單舉發等情
    ，為抗告人所不爭執，復據證人即舉發員警陳啟明於原審具
    結對於舉發經過陳述綦詳，對於在前座有乘客且為女性等情
    亦均核與異議人所述相符，其證述之憑信性亦無可疑。是堪
    認證人陳啟明於舉發時、地目擊異議人甲○○所駕駛之車牌
    號碼4805-GY號自小貨車前座乘客未繫安全帶，始依法攔停
    掣單舉發一節，應屬真實而非捏造情節違法取締甚明。是抗
    告確有確於上揭時、地駕駛自小貨車行駛於高速公路上且前
    座乘客未繫安全帶之違規行為。原處分機關依道路交通管理
    處罰條例第31條第2項裁處罰鍰新台幣（下同）3,000元，核
    無違誤，本件抗告人之異議為無理由，自應將其異議駁回等
    語。
二、抗告意旨略以：員警攔停後，未要求伊等下車，係伊同事走
    至警車旁，並告知員警因全身蓋著外套睡覺，可能沒看清楚
    是有繫安全帶，抗告人亦有告知員警有繫安全帶，但員警執
    意要開單，員警並稱要伊拿證據證明有繫安全帶，故伊拒簽
    收。又員警確有可能為了績效而設詞誣攀抗告人；若交通裁
    決事件以開單員警為證人之證詞均認屬實，申訴人所言均尚
    非可採，則申訴形同虛設。究以何證據認定前座乘客未繫安
    全帶？單以證人陳啟明與抗告人不相識，不會設詞誣攀及衡
    情無致其自身面臨偽證罪責之刑罰訴追之理，即認定證人所
    言屬實，實有薄弱、草率、不公。警察應依法執法，如搜證
    、採證、舉證等，如錄音或照片等足以證明被舉發者之違法
    行為，則不會因警察之疏忽、瀆職而浪費公帑及民眾之時間
    云云。
三、按駕駛人及前座乘客均應繫妥安全帶，汽車駕駛人及前座乘
    客繫安全帶實施及宣導辦法第3條、道路交通安全規則第89
    條第1項第5款分別定有明文。又按汽車行駛於高速公路，駕
    駛人或前座乘客未繫安全帶者，處駕駛人新台幣（下同）3,
    000元以上6,000元以下罰鍰，道路交通管理處罰條例第31條
    第2項亦有明文。
四、經查：
（一）查抗告人甲○○於98年2月20日上午11時10分，駕駛車牌
      號碼4805- GY號自小貨車，行經國道一號公路南下117.7
      公里處，經警舉發前座乘客未繫安全帶等情，為異議人所
      不爭執，有內政部警政署國道公路警察局第Z00000000舉
      發違反道路交通管理事件通知單、交通部公路總局臺北區
      監理所宜蘭監理站宜監字裁43-Z00000000號裁決書及送達
      證書、內政部警政署國道公路警察局第二警察隊98年3月
      19日公警二交字第0980270580號函在卷可稽（見原審卷第
      4、5、9頁），是抗告人之違規事實，堪予認定。
（二）次查，交通違規行為，態樣甚多，復多為瞬間即逝行為，
      實在無法於有交通違規同時，全部得以即時利用科學儀器
      。是關於立即性之舉發違規，通常多委由當場執行取締違
      規公務員之認知與判斷，必須為立即之取締作為，以達成
      維持交通秩序目的所必要，並無必須另有其他積極佐證，
      如其他目擊證人或必須拍攝照片等，始構成處分要件之規
      定。且警員舉發交通違規，乃道路交通管理處罰條例所規
      定之職權行使，其執法之對象係不特定之大眾，故其立場
      經立法機關推定，應具有客觀、中正與公平之特質，而無
      故意偏頗之虞，除非有其他積極證據，足資認定公務員於
      執行職務時，有故意或過失侵害人民權利之情形，或處分
      本身有重大明顯之瑕疵而應予撤銷者外，否則本於行政目
      的達成之必要與公權力之尊重、公信力之維持，司法機關
      通常亦多予尊重，並儘力維持，以秉持行政、司法相互合
      作、制衡之原理，共同維護國家機能之正常運行。本件未
      繫安全帶之即屬瞬間即逝之違規行為，為執行員警即證人
      陳啟明，於執行勤務時立即舉發，證人陳啟明本身即為國
      道公路警察局第二警察隊造橋分隊員警，執行公路交通違
      規稽查工作屬其重要職務之一，就駕駛人交通違規行為之
      認定必有相當的教育訓練，應可排除疏失誤判之可能性，
      復依員警陳啟明於原審訊問時之證詞，且其與抗告人並無
      宿怨，當無甘冒觸犯偽證罪責，蓄意構詞誣陷之理，又無
      任何積極證據足以證明證人陳啟明之證詞係屬虛偽，或有
      何足以令人顯信為不可採之品性證據或前科證據存在，自
      不得僅以證人陳啟明係本件攔停、開單告發受處分人之員
      警而全盤抹煞其在訴訟上所具有之原證人資格；因此其於
      原審調查時經具結後，以言詞供述本件訴訟上之待證事實
      ，已足擔保其真實性及憑信性。從而原審由證人陳啟明之
      證詞已得有抗告人確有上開交通違規定行為之心證。乃原
      審依職權為取捨證據及認定事實，且所為之判斷亦不違背
      經驗法則及論理法則，是原審以抗告人異議無理由，而駁
      回其異議，核無不合。
（三）綜上，抗告意旨所陳俱無理由。原審以原處分機關依道路
      交通管理處罰條例第31條第2項裁處抗告人罰鍰3,000 元
      ，於法有據，駁回異議。核其認事用法，均無違誤。抗告
      意旨猶執陳詞，指摘原裁定不當，為無理由，其抗告應予
      駁回。
五、據上論結，應依道路交通案件處理辦法第26條，刑事訴訟法
    第412條，裁定如主文。
中    華    民    國    98    年    8     月    27    日
                  刑事第二十庭審判長法  官  楊貴雄
                                    法  官  高愈杰
                                    法  官  林銓正
以上正本證明與原本無異。
不得再抗告。
                                    書記官  張淨
中    華    民    國    98    年    8     月    28    日


司法院資訊處製作；財團法人民間司法改革基金會備份。
